臺灣臺北地方法院民事判決
110年度再易字第34號
再審  原告  顏文明
再審  被告  黃榮輝
上列當事人間請求修復房屋滲漏水事件，再審原告對民國110年8
月23日本院109年度再易字第23號確定判決，提起再審之訴，本
院合議庭判決如下：
    主      文
再審之訴駁回。
再審訴訟費用由再審原告負擔。
    理      由
一、對於確定判決提起再審之訴，應依民事訴訟法第501條第1項
    第4款規定，於訴狀表明再審理由及關於再審理由之證據，
    亦即表明確定判決有如何合於同法第496條第1項各款或第49
    7條所定再審事由之具體情事及其證據。再審原告對本院109
    年度再易字第23號確定判決（下稱原確定判決）提起再審之
    訴，雖主張有民事訴訟法第496條第1項第1款、第13款及第4
    97條所定再審事由，惟查：
　㈠民事訴訟法第497條所規定之「就足以影響於判決之重要證物
    漏未斟酌」，係指前訴訟程序二審言詞辯論終結前，已經存
    在並已為聲明之證物，原確定判決未調查，且未於判決理由
    中說明其無調查、斟酌之必要，或雖經調查而未於判決中斟
    酌，且須足以影響裁判結果而言。申言之，該項證物若縱經
    斟酌亦不足影響原判決之內容，或原判決曾於理由中說明其
    為不必要之證據者，即不得作為再審理由。再審原告雖主張
    原確定判決有漏未斟酌民事再審狀附件3「漏未斟酌證物 」
    欄所示足以影響判決之重要證物等語，惟原確定判決已於判
    決理由斟酌現場照片、勘驗筆錄及鑑定報告等證物，並無漏
    未斟酌之情形，且再審原告並未具體指明其所稱「漏未斟酌
    證物」為何為足以影響原確定判決重要證物之情形，僅一再
    陳述原確定判決之認定事實、駁回其部分再審之訴不當，再
    審原告尚難依民事訴訟法第497條所定要件提起再審之訴 。
　㈡民事訴訟法第496條第1項第13款所謂「當事人發現未經斟酌
    之證物或得使用該證物」，是指在前訴訟程序事實審言詞辯
    論終結前已存在之證物，當時不知有該證物，其後始知之，
    或雖知有該證物存在，但因故不能使用，其後始得使用而言
     。再審原告雖主張原確定判決有民事訴訟法第496條第1項
    第13款所定再審事由，然未主張何項證物是在前訴訟程序事
    實審言詞辯論終結前已存在，當時再審原告不知有該證物，
    其後始知之，或雖知有該證物存在，但因故不能使用，其後
    始得使用，自難依上開規定提起再審之訴。　
　㈢民事訴訟法第496條第1項第1款所謂「適用法規顯有錯誤」 
    ，是指確定判決適用之法規顯然不合於法律規定或顯然違反
    現尚有效之解釋，或消極不適用法規而顯然影響裁判而言（
     參照最高法院60年台再字第170號判例意旨及大法官會議釋
    字第177號解釋），不包括認定事實錯誤或判決不備理由之
    情形，然再審原告之主張未能具體指明有何民事訴訟法第49
    6條第1項第1款及第497條等情形，已如前述，又未表明原確
    定判決所適用之何法規如何不合於法律規定或違反現尚有效
    之解釋，或原確定判決消極不適用何法規而顯然影響判決 
    ，僅係指摘原確定判決取捨證據、認定事實錯誤及判決不備
    理由，自不得依同法第496條第1項第1款規定提起再審之訴 
    。　
二、綜上所述，再審原告依民事訴訟法第496條第1項第1款、第1
    3款及第497條等規定提起再審之訴，顯無再審理由，爰不經
    言詞辯論，逕以判決駁回之。
三、依民事訴訟法第502條第2項、第78條，判決如主文。
中　　華　　民　　國　　111 　年　　1 　　月　　21　　日
                  民事第九庭  審判長法　官  林玲玉
                                    法　官　梁夢迪
                                    法　官  翁偉玲
以上正本係照原本作成。
本判決不得再上訴。
中　　華　　民　　國　　111 　年　　1 　　月　　21　　日
                                    書記官　陳信宏